臺灣基隆地方法院行政訴訟判決
110年度交字第74號
原      告  李銓銘  

訴訟代理人  陳孋貞  

被      告  交通部公路總局臺北市區監理所

代  表  人  江澍人  
訴訟代理人  許佳琳  
上列當事人間交通裁決事件，原告不服被告民國110年5月14日北
市監基裁字第25-ZAA268815號裁決之處分，提起行政訴訟，本院
判決如下：
　　主　文
原告之訴駁回。
訴訟費用新臺幣參佰元由原告負擔。
　　事實及理由
一、程序部分：
  ㈠按交通裁決事件之裁判，得不經言詞辯論為之，行政訴訟法
    第237條之7定有明文。本件係因原告不服被告依道路交通管
    理處罰條例第33條第1項第7款、第63條第1項規定所為之裁
    決，而提起撤銷訴訟，屬交通裁決事件之裁判，依前揭規定
    ，爰不經言詞辯論，逕行裁判。
  ㈡按對於違反本條例之行為者，民眾得敘明違規事實或檢具違
    規證據資料，向公路主管或警察機關檢舉，經查證屬實者，
    應即舉發；但行為終了日起逾7日之檢舉，不予舉發，道路
    交通管理處罰條例第7條之1定有明文。再按公路主管或警察
    機關處理民眾檢舉違反道路交通管理事件，其檢舉違規證據
    係以科學儀器取得，足資認定違規事實者，得逕行舉發之，
    依道路交通管理處罰條例第92條第4項授權訂定之違反道路
    交通管理事件統一裁罰基準及處理細則第22條第2項亦有明
    文。本件係由民眾以自行設置於車輛上之行車紀錄器錄影影
    像對於原告之違規事實錄影蒐證，向舉發機關提出檢舉，違
    規事實發生日期為民國109年12月23日下午7時1分許，而本
    件民眾檢舉日期為同日晚間9時40分許，有網路線上服務管
    理系統－檢舉違規案件1紙存卷可查（見本院卷第57頁），足
    徵檢舉人提出檢舉時間距離違規行為終了日未逾7日，則舉
    發機關員警依檢舉人所提以科學儀器（即行車紀錄器）取得
    之行車紀錄器錄影畫面，對原告製單舉發，於法有據，附此
    指明。
  ㈢依道路交通管理處罰條例第90條規定：「違反本條例之行為
    ，自行為成立之日起；行為有連續或繼續之狀態者，自行為
    終了之日起，逾2個月不得舉發。但汽車肇事致人受傷或死
    亡案件，因肇事責任不明，已送鑑定者，其期間自鑑定終結
    之日起算；未送鑑定而須分析研判者，逾3個月不得舉發。
    」次按90年1月17日修正公布之道路交通管理處罰條例第90
    條前段所定3個月之舉發期限（現行條文已修正為「逾2個月
    不得舉發」），就同條例第8條第1項第1款之汽車違規行為
    ，應以處罰機關受理（收到）舉發機關移送舉發違反道路交
    通管理事件之時點，作為認定舉發是否已逾3個月（現行條
    文為「逾2個月」）之準據（最高行政法院110年度大字第2
    號裁定參照）。本件違規行為日為109年12月23日，且非屬
    肇事致人受傷或死亡案件，舉發機關於110年2月3日將上開
    舉發事件入案移送被告處理，此有違規歷史資料查詢報表在
    卷可憑（見本院卷第97頁），堪認處罰機關即被告於110年2
    月3日業已受理（收到）本案，是本件尚未逾越上開規定2個
    月之舉發期限，先予敘明。
二、事實概要：
　　原告駕駛車牌號碼0000-00號自用小客車（下稱系爭車輛）
    ，於109年12月23日下午7時1分許行經國道一號高速公路北
    向18.8公里處（下稱系爭地點），本係於外側車道行駛，但
    變換車道至加速車道行駛後，隨即再由加速車道變換車道至
    外側車道之行駛過程，經民眾以自行裝設在車輛上之行車紀
    錄器攝得影像並提出檢舉後，內政部警政署國道公路警察局
    第一公路警察大隊（下稱舉發機關）員警認原告有「行駛高
    速公路違規超車（利用加速車道超車）」之違規行為，乃開
    立內政部警政署國道公路警察局110年2月4日國道警交字第Z
    AA268815號舉發違反道路交通管理事件通知單（下稱系爭舉
    發單），並通知原告之應到案日期為110年3月21日以前，向
    被告陳述意見或繳納罰鍰。嗣原告於110年2月23日即已向監
    理機關申訴並請求退回舉發單，惟被告仍認原告有「行駛高
    速公路違規超車」之違規事實，乃依違反道路交通管理處罰
    條例第33條第1項第7款、第63條第1項，暨違反道路交通管
    理事件統一裁罰基準及處理細則第41條、第43條、第44條、
    第67條等規定，於110年5月14日以北市監基裁字第25-ZAA26
    8815號違反道路交通管理事件裁決（下稱原處分），處原告
    罰鍰新臺幣（下同）3,000元並記違規點數1點，並於同日送
    達。然原告不服原處分，故於同年月19日具狀向本院提起本
    件行政訴訟。
三、原告起訴主張：本件裁罰係以其駕駛車輛「超越前車」，但
    伊僅有變換車道之行為，並無「超越前車」，足見裁罰有誤
    ，自應撤銷。否則裁罰機關自應解釋下列事項：伊究竟超越
    哪輛前車？前車車牌號碼幾號？請指出答辯！因而訴請撤銷
    原處分，並聲明：原處分撤銷，訴訟費用由被告負擔。
四、被告則以：本件係經民眾提出錄影向警方檢舉，經警檢視檢
    舉之錄影影像內容，原告確有原處分所指之違規行為，舉發
    機關因而予以舉發，乃以其違反道路交通管理處罰條例第33
    條第1項第7款之違規事實至為明確，其舉發程序亦無違誤。
    從而，被告分別依道路交通管理處罰條例第33條第1項第7款
    、第63條第1項第1款之規定以原處分對原告予以裁罰，洵屬
    有據。綜上所述，本件原告之訴為無理由。並聲明：駁回原
    告之訴，訴訟費用由原告負擔。
五、本院之判斷：
  ㈠按「汽車行駛高速公路及快速公路，不得有下列行為：……在
    加速車道、減速車道或單車道之匝道上超越前車。」、「汽
    車行駛於高速公路、快速公路或設站管制之道路，不遵使用
    限制、禁止、行車管制及管理事項之管制規則而有下列行為
    者，處汽車駕駛人新臺幣3,000元以上6,000元以下罰鍰：……
    違規超車、迴車、倒車、逆向行駛。」、「汽車駕駛人有
    下列各款所列條款之一者，除依原條款處罰鍰外，並予記點
    ：有第33條第1項……情形之一者，各記違規點數1點。」高
    速公路及快速公路交通管制規則第9條第1項第3款、道路交
    通管理處罰條例第33條第1項第7款、第63條第1項第1款分別
    定有明文。次按「汽車超車及讓車時，應依下列規定：……
    前行車減速靠邊或以手勢或亮右方向燈表示允讓後，後行車
    始得超越。超越時應顯示左方向燈並於前車左側保持半公尺
    以上之間隔超過，行至安全距離後，再顯示右方向燈駛入原
    行路線。」為道路交通安全規則第101條第1項第5款所明定
    。由上規定可知，所謂汽車「超車」，係指在同一車道上行
    駛之前後車輛，後車變更行進路線，由前車之側方通過而超
    越後，再駛入原行車道內並繼續行駛之駕駛行為。
  ㈡復按道路交通管理處罰條例第92條第4項規定：「本條例之罰
    鍰基準、舉發或輕微違規勸導、罰鍰繳納、向處罰機關陳述
    意見或裁決之處理程序、分期繳納之申請條件、分期期數、
    不依限期繳納之處理、分期處理規定及繳納機構等事項之處
    理細則，由交通部會同內政部定之」，而違反道路交通管理
    事件統一裁罰基準及處理細則第1條則規定：「本細則依道
    路交通管理處罰條例第92條第4項規定訂定之」，第2條第1
    項、第2項則規定：「處理違反道路交通管理事件之程序及
    統一裁罰基準依本細則之規定辦理。前項統一裁罰基準，如
    附件違反道路交通管理事件統一裁罰基準表……」。核上開統
    一裁罰基準及處理細則之規定，就其立法目的及功能，乃為
    防止處罰機關枉縱或偏頗，依道路交通管理處罰條例第92條
    第4項所授權交通部會同內政部訂定「違反道路交通管理事
    件統一裁罰基準及處理細則」及其附件「違反道路交通管理
    事件統一裁罰基準表」，用以維持裁罰之統一性與全國因違
    反道路交通管理事件受處罰民眾之公平，不因裁決人員不同
    ，而生偏頗，寓有避免各監理機關於相同事件恣意為不同裁
    罰之功能，並非法所不許，於憲法上保障人民財產權之意旨
    並無牴觸（此並有司法院釋字第511號解釋意旨理由足資參
    照），並無違反法律保留原則。再依本件違規行為原處分裁
    罰時點之違反道路交通管理事件統一裁罰基準表（109年11
    月30日交通部交路字第10950144801號令、內政部台內警字
    第1090873647號令會銜修正發布）記載，汽車駕駛人，行駛
    高、快速公路違規超車、迴車、倒車，於期限內繳納或到案
    聽候裁決者，應處罰鍰3,000元及記違規點數1點。核此規定
    ，既係基於母法之授權而為訂定，且就違反道路交通管理事
    件統一裁罰基準及處理細則附件所示統一裁罰基準表中有關
    道路交通管理處罰條例第33條第1項之裁罰基準內容（基準
    表依不同違規車種，其可能衍生危害交通安全之輕重不同，
    區分一般車輛與載運危險物品車輛，並就其是否逾越於期限
    內繳納或到案聽候裁決之期限不同，分別裁以不同之罰鍰標
    準，其衍生交通秩序危害，既不相同，分別處以不同之罰鍰
    ，符合相同事件相同處理，不同事件不同處理之平等原則）
    ，並未牴觸母法，是被告自得依此基準而為裁罰。
  ㈢本件原告確有被告所指之違章行為（行駛高速公路違規超車
    ），及前揭經警舉發至被告裁處迄原告向本院提起行政訴訟
    之過程等各節，除經本院當庭勘驗民眾檢舉所提供之錄影內
    容外（見本判決附件），並有系爭處分暨送達證書、系爭舉
    發單暨傳真查詢國內各類掛號郵件查單、網路線上服務系統
    －檢舉違規案件、錄影畫面截圖、舉發機關110年7月1日國道
    警一交字第1101705629號函、舉發機關110年4月12日國道警
    一交字第1101701761號函、原告向被告所屬基隆監理站提出
    之申訴書、申辦交通違規事件委任書、原告行政訴訟起訴狀
    上本院收文章戳等證據存卷可稽，是就本案涉及之事實部分
    應無疑義，而可認定。
  ㈣原告雖於本件起訴狀上質疑被告未能指明其超越之前車為何
    ，惟其違章行為及其於事發當時所超越之前車均已經本院偕
    同兩造當庭勘驗影片明確，原告就此部分之主張，顯然無視
    於檢舉影像確有其超越前車之行駛過程，與事實不符，自無
    從採信。原告徒執其對事實錯誤之認識，而一再漫事爭執，
    均非可採；逐一辯正、指摘，由原告上揭主張之情形，亦顯
    無必要可言，一併敘明。
  ㈤再由影片已可見其所超越之車輛，縱因車行速度與當時道路
    壅塞情形，難以逐一確認其所超越之車輛車牌號碼，亦無從
    執以否認原告並無超車之事實；原告徒以被告並未指明所超
    越車輛之車牌，就妄指本件舉發違法，其主張除明顯無視於
    自身違規之事實外，更係為一己不願受罰之私，而試圖在程
    序上自行加諸被告毫無意義之義務，自無可採。
  ㈥至原告先前向被告提出申訴時，一再指稱影片中違章車輛之
    車牌不清楚，且與伊所駕駛之系爭車輛實際上車牌有諸多不
    合之處；但原告於起訴狀，及其當庭向本院提出之辯論意旨
    狀中均已不再為此主張，可見其已就影片中違章車輛為其駕
    駛之系爭車輛乙情不再爭執，本院亦毋庸再贅予指駁。
  ㈦況依前引道路交通安全規則之規定，汽車超車應由其所欲超
    越車輛之左側為之；原告駕駛系爭車輛本行駛於當時已屬壅
    塞之主線車道（由勘驗之影片及卷附影片截圖照片均可判斷
    當時系爭地點車流甚大、車行速度不快），竟藉由變換車道
    至當時車流較少之最外側加速車道（原先行駛車道之右側車
    道）後，再變換車道回原先行駛之外側車道，與前揭說明亦
    有未合，由是更見原告僅為一己行駛之便，即恣意變換車道
    行駛，其所為除有違規定外，對於其他用路人而言更屬危害
    ，益見本件裁罰並無不當。
  ㈧綜上所述，本件原告確於前揭時間，在系爭地點，有行駛高
    速公路違規超車之違規事實，被告依道路交通管理處罰條例
    第33條第1項第7款、第63條第1項第1款、違反道路交通管理
    事件統一裁罰基準及處理細則及違反道路交通管理事件統一
    裁罰基準表之規定，裁處原告罰鍰3,000元，並記違規點數1
    點，並無違誤。原告訴請撤銷為無理由，應予駁回。
六、本件判決基礎已臻明確，兩造其餘攻擊防禦方法及訴訟資料
    ，經本院審核後，或與本案爭點無涉，或對於本件判決結果
    不生影響，爰無庸一一再加論述，爰併敘明。
七、本件第一審裁判費即訴訟費用300元，應由敗訴之原告負擔
    ，而此訴訟費用復已由原告於起訴時繳納，為此爰確定第一
    審訴訟費用如主文第2項所示。
據上論結，本件原告之訴為無理由，依行政訴訟法第98條第1項
前段、第237條之7、第237條之8第1項，判決如主文。
中　　華　　民　　國　　111 　年　　4 　　月　　6 　　日
                  行政訴訟庭　法　官　李謀榮
以上正本係照原本作成。
如不服本判決，應於判決送達後20日內，向本院提出上訴狀並表
明上訴理由（原判決所違背之法令及其具體內容或依訴訟資料可
認為原判決有違背法令之具體事實），其未載明上訴理由者，應
於提出上訴後20日內向本院補提理由書（上訴狀及上訴理由書均
須按他造人數附繕本，如未按期補提上訴理由書，則逕予駁回上
訴），並應繳納上訴裁判費新臺幣750元。
中　　華　　民　　國　　111 　年　　4 　　月　　6 　　日
                              書記官　鄭又綾
附件：
檔案名稱：RV-00000000000000-bdTcc.WMV（畫面時間：2020/12
/23自19：01：18至19：02：44，播放時間長度共1分26秒。）
一、勘驗內容：
    畫面時間：19：01：18至19：02：44
    播放時間：00：00：00-00：01：26
    畫面一開始，可見行車紀錄器車輛左前方有一輛車號為0000
    -00之白色自用小客車(下稱系爭車輛)，行駛於高速公路外
    側車道。約於播放時間00：00：00-00：00：07（約畫面時
    間19：01：18-19：01：26），系爭車輛同時顯示剎車燈及
    右方向燈，開始向右跨越至加速車道，行駛於行車紀錄器車
    輛前方。約於播放時間00：00：25（約畫面時間19：01：44
    ），得見加速車道上(即畫面中下方)繪有縮減標線「↖️」
    。系爭車輛約於播放時間00：00：33（約畫面時間19：01：
    52），同時顯示剎車燈及左方向燈，並於播放時間00：00：
    38（約畫面時間19：01：57），系爭車輛逐漸靠左行駛。嗣
    於播放時間00：01：22（約畫面時間19：02：41），系爭車
    輛方完全變換至外側車道，行駛於一輛車號為000-0000黑色
    自用小客車之前方。於此同時，加速車道已減縮至無法容納
    一輛小客車之空間，而逐漸與外側車道重合，畫面隨後結束
    。
勘驗結束。